臺灣臺北地方法院民事判決
110年度訴字第1723號
原      告  國際蒙特梭利教育事業股份有限公司

法定代理人  林佑宇
訴訟代理人  林世偉
原      告  洪巍瑄
訴訟代理人  陳惠質
共      同            
訴訟代理人  高毓謙律師
被      告  吳明倫

訴訟代理人  李漢鑫律師
            李穎皓律師
上列當事人間請求確認合夥契約關係存在事件，本院於民國111
年6月8日言詞辯論終結，判決如下：
    主      文
原告之訴駁回。
訴訟費用由原告負擔。
    事實及理由
壹、程序方面：按確認法律關係之訴，非原告有即受確認判決之
    法律上利益者，不得提起之，民事訴訟法第247條第1項前段
    定有明文。所謂即受確認判決之法律上利益，係指因法律關
    係之存在與否不明確，致原告主觀上認為其在法律上之地位
    有不安之狀態存在，且此種不安之狀態，能以確認判決將之
    除去者而言（最高法院52年台上字第1240號判決意旨參照）
    。本件原告主張兩造於民國108年2月27日簽訂聯盟合夥契約
    書（下稱系爭合夥契約），被告竟擅自解除系爭合夥契約，
    被告所為解除系爭合夥契約為不合法，兩造間系爭合夥契約
    關係仍存在等語，堪認兩造間就系爭合夥契約關係存否並不
    明確，致原告在私法上之地位有受侵害之不安狀態存在，且
    此不安狀態得以確認判決除去之，故原告起訴請求確認系爭
    合夥契約存在之訴，即具備確認之訴之法律上利益，自應准
    許之。
貳、實體方面：
一、原告主張：兩造於108年2月27日簽訂系爭合夥契約以共同經
    營幼兒園事業，並約定原告國際蒙特梭利教育事業股份有限
    公司（下稱蒙特梭利公司）及訴外人甲○○（即原告蒙特梭利
    公司法定代理人）佔出資比例45％（嗣後變更為47.5％），原
    告洪蘶瑄佔出資比例15％（嗣後變更為10％），被告佔出資比
    例40％（嗣後變更為42.5％），伊均已履行系爭合夥契約之義
    務。詎被告竟稱伊未履行出資義務，擅自以108年12月14日
    五股郵局384號存證信向原告蒙特梭利公司為解除契約之意
    思表示，又於109年3月13日以台北仁愛路郵局78號存證信函
    向原告乙○○為解除契約之意思表示，被告解除系爭合夥契約
    並非合法，爰提起本件訴訟確認兩造間系爭合夥契約關係存
    在等語。並聲明：確認原告與被告於108年2月27日簽訂之系
    爭合夥契約關係存在。
二、被告則以：原告蒙特梭利公司簽立系爭合夥契約，違反公司
    法第13條第1項之強制規定，系爭合夥契約應為全部無效，
    兩造間自無系爭合夥契約之契約關係。此外，原告蒙特梭利
    公司並無依約支付系爭合夥契約之合夥資金，原告洪蘶瑄除
    未出資外，亦未依約辦理訴外人臺北市私立恩寶園幼兒園（
    下稱恩寶園幼兒園）之復業及變更立案手續以利系爭合夥契
    約共同經營幼兒園之合夥事業進行，伊自得依民法第254條
    規定解除系爭合夥契約等語置辯。並聲明：原告之訴駁回。
三、本院之判斷：　　
  ㈠按稱合夥者，謂二人以上互約出資以經營共同事業之契約，
    民法第667條第1項定有明文。次按公司不得為他公司無限責
    任股東或合夥事業之合夥人，公司法第13條第1項亦有明文
    。又按公司法第13條第1項之公司不得為他公司無限責任股
    東或合夥事業之合夥人之規定，此為強制規定，違反之者，
    依民法第71條規定，該合夥契約為無效（最高法院86年度台
    上字第1587號判決意旨參照）。 
  ㈡經查，兩造於108年2月27日簽立系爭合夥契約等節，此有系
    爭合夥契約在卷可稽（見本院卷一第15至20頁），且為兩造
    所不爭執（見本院卷一第176頁），應堪憑採。觀諸系爭合
    夥契約第2條、第3條約定，兩造簽訂系爭合夥契約，共同投
    資Elite's國際蒙特梭利幼兒園（下稱系爭幼兒園），並加
    入Elite's國際蒙特梭利之聯盟體系營運，共同合作臺北市
    大安區幼兒教育事業，被告（即甲方）出資比例為40％、原
    告洪蘶瑄（即乙方）為15％，甲○○為原告蒙特梭利公司之法
    定代表人（即丙方）為45％（見本院卷一第16頁），其中系
    爭合夥契約第3條之丙方雖記載為「甲○○為原告蒙特梭利公
    司之法定代表人」，然觀諸契約書末頁之立約人欄，其中丙
    方明確記載「丙方國際蒙特梭利教育事業股份有限公司，統
    一編號：00000000，法定代表人：甲○○」，且有原告蒙特梭
    利公司之公司大小章用印（見本院卷一第19頁），堪認系爭
    合夥契約之合夥人應係兩造，可知兩造確係簽立系爭合夥契
    約約定共同經營系爭幼兒園之共同事業，系爭合夥契約自屬
    合夥契約之性質。而原告蒙特梭利公司為股份有限公司，此
    有原告蒙特梭利股份有限公司之公示登記資料可稽（見本院
    卷一第81頁），依公司法第13條第1項規定應不得擔任合夥
    事業之合夥人，是依民法第71條規定，系爭合夥契約自應屬
    無效。
  ㈢至原告雖主張：系爭合夥契約之合夥人係記載甲○○，而非原
    告蒙特梭利公司，且兩造簽立系爭合夥契約之真意係由原告
    蒙特梭利公司及甲○○同時擔任系爭合夥契約之合夥人（即丙
    方，出資額45％），後續甲○○增加2.5％之股份，故係由甲○○
    與原告蒙特梭利公司共同執行47.5％之股份，且原告蒙特梭
    利公司之股東有決議通過系爭合夥契約之議案，可知股東有
    評估過合夥事業之債務狀況，並無侵害股東權益，又至少應
    認僅原告蒙特梭利公司部分一部無效，其餘部分仍為有效等
    語，並提出系爭合夥契約、股東會紀錄為證（見本院卷一第
    15至20頁，卷二第31至34頁）。惟查，原告起訴時即係主張
    原告蒙特梭利公司係系爭合夥契約合夥人，佔出資比例45％
    等語（見本院卷一第8至9頁），均無提及有何與甲○○共同擔
    任系爭合夥契約之合夥人共同執行45％股份之情形。此外，
    甲○○係於系爭合夥契約簽立後，因原告洪蘶瑄有5％之出資額
    尚未繳納，後續始由甲○○與被告分別承接2.5％之出資額，系
    爭合夥契約出資比例則更易為：原告蒙特梭利公司45％、原
    告洪蘶瑄10％、甲○○2.5％、被告42.5％，共4人等情，亦為原
    告於本院審理中所不爭執（見本院卷二第111頁）。再者，
    依據原告所提出之109年3月31日臺北市私立國際蒙特梭利大
    安森林幼兒園合夥人會議紀錄，上方明確記載：「一、股權
    代表：⒈出席開會：合計57.5％，⑴國際蒙特梭利教育事業股
    份有限公司45％，⑵甲○○2.5％，⑶洪蘶瑄10％......」（見本院
    卷一第69頁），可知原告係有意區分原告蒙特梭利公司出資
    額比例45％及甲○○個人之出資額比例2.5％，益證系爭合夥契
    約之45％之出資額，實係由原告蒙特梭利公司而非甲○○擔任
    合夥人，是原告抗辯原告蒙特梭利公司係與甲○○共同執行47
    .5％之股份等語，實非可採。另公司法第13條第1項規定係為
    避免公司因對合夥事業之債務負連帶清償之無限責任，恐有
    害股東及債權人之權益，為求公司股本穩固所特設之規定，
    應不得僅以股東會決議而排除之，是原告主張原告蒙特梭利
    公司股東已有評估合夥事業，並無影響權益等語，並非可採
    。又原告蒙特梭利公司出資額佔比高達45％，對系爭合夥契
    約之合夥事業影響甚鉅，難認有何民法第111條但書可認其
    他部分仍為有效之例外情形，是原告此節抗辯，亦無足採。
    從而，系爭合夥契約既屬無效，原告請求確認兩造間系爭合
    夥契約關係存在等語，應屬無據。
四、綜上所述，原告請求確認兩造於108年2月27日簽訂之系爭合
    夥契約關係存在，為無理由，應予駁回。
五、本件事證已臻明確，兩造其餘主張與攻擊防禦方法及所提證
    據，經審酌後認與本件判決之結果不生影響，爰不另一一論
    述，併此敘明。
六、訴訟費用負擔之依據：民事訴訟法第78條。　　　
中　　華　　民　　國　　111 　年　　6 　　月　　29　　日
                  民事第八庭  審判長法  官  鄭佾瑩
                                    法  官  陳宣每　
　　　　　　　　　　　　　　　　　　法　官  邱于真
以上正本係照原本作成。
如對本判決上訴，須於判決送達後20日內向本院提出上訴狀。如
委任律師提起上訴者，應一併繳納上訴審裁判費。
中　　華　　民　　國　　111 　年　　6 　　月　　29　　日
                                    書記官  邱美嫆